臺灣臺南地方法院民事判決　　九十一年度簡上字第一三八號
　　上　訴　人　台南市玻璃商業同業公會
　　法定代理人　乙○○
　　被上訴人　　甲○○
右當事人間請求交出存摺事件，上訴人對於中華民國九十一年七月五日本院台南簡易
庭九十一年度南簡字第八一四號第一審判決提起上訴，本院判決如左：
    主  　　文
上訴駁回。
第二審訴訟費用由上訴人負擔。
    事　　  實
甲、上訴人方面：
　一、聲明：求為判決：
　　　　　　(一)原判決廢棄。
　　　　　　(二)被上訴人應將上訴人之華信銀行存摺及出入帳目明細表交付與上訴人
　　　　　　　。
　二、陳述：
    （一）被上訴人原為上訴人聘僱之總幹事，負責保管公會華信銀行存摺及出入帳
          目明細表（下稱系爭存摺及出入帳目明細表），查被上訴人總幹事之職務
          業經上訴人理監事會議決議解僱，被上訴人已無權再保管前開存摺及出入
          帳目明細表，惟經上訴人通知被上訴人出面辦理移交，竟遭捍拒，爰依契
          約關係起訴請求被上訴人交付存摺及出入帳目明細。
    （二）按人民團體法之規定，團體用之存摺係交由該團體所聘僱之總幹事負責保
          管，上訴人公會亦不例外，被上訴人現已解僱，自無保管之權責，原審雖
          以常務監事陳麗華有權監督審核理事會業務情形而自被上訴人處取走系爭
          存摺，認上訴人不應向被上訴人請求云云，然查常務監事固有權取用，惟
          究係短暫性，使用完畢仍應原璧歸趙返還與總幹事，總幹事負取回保管之
          職責，因此移交時並無拒絕交出之理由，原審不問誰負保管之責，僅憑不
          在被上訴人手中，遽為上訴人敗訴之判決，洵無理由。
　三、證據：除援用第一審所提證據外，並提出台灣台南地方法院檢察署九十一年度
　　　　　　偵字第六七七一號不起訴處分書影本一份。
乙、被上訴人方面：
　一、聲明：求為判決如主文第一項所示。
　二、陳述：除與原判決記載相同者，茲引用之外，補稱：
　　（一）其雖曾被授權保管系爭存摺及出入帳目明細，惟於九十一年三月二十八日
　　　　　離職前，已照往例將該存摺及帳目明細交予常務監事陳麗華查帳。
　　（二）其自八十年間受僱於上訴人開始，每個月僅有七至十天將系爭存摺及帳目
　　　　　明細取回整理，整理完畢後即將存摺及帳目明細送回交予常務監事。
　三、證據：援用第一審所提證據。
    理  　　由
一、本件上訴人起訴主張：被上訴人原受僱於上訴人擔任總幹事一職，負責保管系爭
    存摺及出入帳目明細，惟被上訴人嗣後業經上訴人解聘，自無繼續保管之權責，
    應將前開存摺及出入帳目明細交還予上訴人，爰依契約法律關係起訴請求被上訴
    人交出系爭存摺及出入帳目明細等情。被上訴人則以：其於離職前已於九十一年
    三月二十八日照往例將前開存摺及出入帳目明細交予常務監事陳麗華查核，被上
    訴人已未保管前開存摺及出入帳目明細，則上訴人訴請被上訴人交付，自屬無據
    等語資為抗辯。
二、經查，上訴人主張被上訴人原為公會總幹事，負責保管系爭存摺及出入帳目明細
    之事實，雖為被上訴人所不爭執，堪信為真實，惟被上訴人既以前開情詞置辯，
    本院審酌分述如下：
  （一）查，上訴人主張系爭存摺及出入帳目明細目前仍由被上訴人持有保管中云云
        ，除為被上訴人所否認外，被上訴人辯稱已於離職前將存摺及出入帳目明細
        交予常務監事陳麗華一節，亦據證人陳麗華於原審到庭證稱：「（有關同業
        公會的帳冊、存摺，現仍在你手上嗎﹖）是的．．（這些資料是何人、何時
        交給你﹖）九十一年三月二十八日由被告（即被上訴人）交給我」等語屬實
        （參原審卷第二十四頁），核與前任理事長林鬧晚於原審證稱：「（你是否
        知道現在帳冊與存摺由何人保管﹖）目前在常務監事陳麗華手上．．（目前
        陳麗華是否為公會的常務監事﹖）是的」等語（參原審卷第二十八頁、第二
        十九頁）之情節相符，堪信為真實。至於上訴人於原審聲請訊問之證人張德
        村，既僅就其一年前離職之前之事而為證述，並就系爭存摺及帳冊目前係由
        何人保管一節證稱不知道等語，自無從為有利於上訴人之認定。上訴人雖又
        另提出台灣台南地方法院檢察署九十一年度偵字第六七七一號不起訴處分書
        ，主張被上訴人於該案偵查中已坦承持有系爭存摺云云；惟觀諸前開不起訴
        處分書，係記載被上訴人就寄予華信商業銀行股份有限公司台北總行及台南
        分行之存證信函，為其製作及蓋用公會印章一節自承不諱，實與本件上訴人
        請求交付之存摺及出入帳目明細無涉，且依該不起訴處分書所載：玻璃公會
        存摺係由該案被告陳麗華保管，並未遺失，亦經證人方景南、林祐宗分別證
        述無訛等情，亦與被上訴人所辯相符，是上訴人空言否認證人陳麗華之證詞
        ，殊無可採，足見被上訴人所辯：業於離職後將系爭存摺及出入帳目明細表
        交付予常務監事陳麗華乙節，應屬實情而堪採信。
  （二）再查，上訴人公會監事會之職權包括有１、監察理事會執行會員大會議決案
        。２、監察理事會，會務業務執行情形。３、審核理事會各種報告書類。４
        、稽核理事會財務收支狀況。５、選派出席上級團體之會員代表。有台南市
        玻璃商業同業公會章程第二十五條在卷可稽，上訴人公會監事既有稽核理事
        會財務收支狀況之權，則監事自得隨時向公會聘僱之總幹事要求交付系爭存
        摺及出入帳目明細以資查核，益徵被上訴人所稱：因為工作上每三個月就應
        將存摺交給常務監事．．伊在八十年受僱於公會開始，每個月只須七天至十
        天將存摺、帳目取回整理帳務，完畢後再送回常務監事等情，應與事實相符
        。準此，監事既係公會有權持有系爭存摺及出入帳目明細之人，則被上訴人
　　　　於離職前將上開存摺及出入帳目明細交予常務監事陳麗華稽核，已生交出存
　　　　摺及帳目明細予上訴人之效力，其給付義務應已完成，是上訴人仍向被上訴
　　　　人請求交出存摺及出入帳目明細，自屬無據。又被上訴人將存摺及帳目明細
　　　　交予上訴人公會之常務監事，既生交出之效力，已如前述，則上訴人聲請另
　　　　向台南市政府社會局查詢團體用之存摺是否應由該團體所聘僱之總幹事負責
　　　　保管一節，自無必要，附此敘明。
三、綜上所述，本件上訴人主張系爭存摺及出入帳目明細仍在被上訴人保管中云云，
    不足採信，被上訴人抗辯已將前開存摺及出入帳目明細交予公會常務監事陳麗華
    等語，尚屬可信。是則上訴人執此主張被上訴人應交付系爭存摺及出入帳目明細
    云云，於法無據。從而，上訴人本於契約法律關係，請求被上訴人交出系爭存摺
    及出入帳目明細，為無理由，不應准許。原審為上訴人敗訴之判決，並無不合。
    上訴意旨指摘原判決不當，求予廢棄改判，為無理由，應予駁回。
四、據上論結，本件上訴為無理由，依民事訴訟法第四百三十六條之一第三項、第四
  　百四十九條第一項、第七十八條，判決如主文。
中　　　華　　　民　　　國　　九十一　　年　　　十　　　月　　二十二　　日
                                臺灣臺南地方法院民事第二庭
~B審判長法官　蔡美美
~B　　　法官　吳坤芳
~B　　　法官　林育幟
右正本證明與原本無異
本件不得上訴
中　　　華　　　民　　　國　　九十一　　年　　　十　　　月　　二十二　　日
~B法院書記官　黃淑櫻
